【裁判字號】    95,台上,1992
【裁判日期】    950414
【裁判案由】    違反毒品危害防制條例
【裁判全文】
最高法院刑事判決            九十五年度台上字第一九九二號
    上  訴  人  甲○○
                        榮路1.
                        （另案在台灣嘉義監獄鹿草分監執行
                        ）
上列上訴人因違反毒品危害防制條例案件，不服台灣高等法院台
南分院中華民國九十四年十二月二十九日第二審判決（九十四年
度上訴字第八六八號，起訴案號：台灣嘉義地方法院檢察署九十
三年度偵字第四三五二號），提起上訴，本院判決如下：
    主  文
上訴駁回。
    理  由
按刑事訴訟法第三百七十七條規定，上訴於第三審法院，非以判
決違背法令為理由，不得為之。是提起第三審上訴，應以原判決
違背法令為理由，係屬法定要件。如果上訴理由書狀並未依據卷
內訴訟資料，具體指摘原判決不適用何種法則或如何適用不當，
或所指摘原判決違法情事，顯與法律規定得為第三審上訴理由之
違法情形，不相適合時，均應認其上訴為違背法律上之程式，予
以駁回。本件原判決認定上訴人甲○○有原判決事實欄所載犯行
，係依憑證人林詠欽於警詢、偵查中及證人王文濱於警詢中證述
明確，並有帳冊影本二份、上訴人所持用之000000000
0、0000000000號行動電話通聯紀錄二份、證人王文
濱所持用之0000000000號行動電話申設資料一份及行
動電話二具（ＭＯＴＯＲＯＬＡ、ＢＥＮＱ牌各一支，分別內含
0000000000號、0000000000號ＳＩＭ卡各
一張）扣案可資佐證。且扣案疑似安非他命毒品一包經送驗結果
，確為第二級毒品甲基安非他命，毛重二點九九五公克，有行政
院衛生署管制藥品管理局管檢字第０九三００八二六四號檢驗成
績書一份在卷等證據，因而維持第一審論處上訴人連續販賣第二
級毒品罪刑（有期徒刑九年）之判決，駁回上訴人在第二審之上
訴。已敘明所憑之證據及認定之理由。對於上訴人矢口否認有販
賣第二級毒品安非他命予證人林詠欽、王文濱之犯行，所辯：伊
跟林詠欽與王文濱有債務關係，林詠欽有簽本票給伊，伊有拿到
法院聲請裁定，因追討債務關係與林詠欽發生糾紛，有報案過；
王文濱部分，亦有向伊借錢，也有玩吃角子老虎欠伊錢，後來也
因為追討債務時常以電話聯絡而發生口角衝突云云，何以係卸責
之詞，無足採信，亦已依據卷內資料逐一指駁。從形式上觀察，
原判決並無違背法令之情形存在。上訴意旨略稱：本件並無其他
足以令人確信證人林詠欽、王文濱個別警詢及偵查中所為指證上
訴人販賣毒品之供述為真實之補強證據。又王文濱、林詠欽嗣在
原審審理時皆翻異前詞，供稱未曾向上訴人購買毒品。再雖有扣
案疑似販毒帳冊，然形式上乃上訴人借款記帳紀錄，並無明顯毒
品買賣交易之記載，而實際上亦確係借款紀錄，Ａ１、Ｂ２則指
借款期限，而非第一級毒品海洛因、第二級毒品安非他命之意，
帳冊內第十三頁縱記載「我給你的東西，你可以仔細衡量看看，
我到底賺多少錢，有時你的反應態度表現得我賺很多，所以，你
以客人的態度來對待，將心比心，有時候我可以不做生意都行，
你自己再找其他的貨源。」等語，以上訴人從事汽車買賣及修理
，則上述辭句亦非當然與毒品交易有關，足證扣案帳冊與毒品交
易無涉，原審在其判決理由既未就上訴人否認犯罪所指之有利辯
解加以論列，僅以上訴人就Ａ１、Ｂ２之供述前後不一，逕蓄意
曲合證人之證詞，資為不利上訴人之證據，是原審徒憑證人林詠
欽、王文濱之警詢筆錄及是否係記載毒品交易之帳冊，推認上訴
人本件販毒犯行，顯有不適用法則及刑事訴訟法第三百七十九條
第十款之當然違背法令。又證人王文濱於民國九十三年九月二十
一日警詢中之供稱，及證人林詠欽分別於九十三年十一月十一日
、同年月十七日警詢、偵查中之證稱，均未供及與上訴人聯絡交
易毒品之方式，惟原審卻認定林詠欽、王文濱分別以所持用之0
000000000號、0000000000號行動電話，與
持用0000000000號、0000000000號行動電
話之上訴人聯絡，表明購買毒品之意後，由上訴人先後於如原判
決附表一所示之時間、地點、價格，連續非法販賣安非他命予林
詠欽、王文濱多次等情，故原判決難謂無刑事訴訟法第三百七十
九條第十四款之當然違背法令云云。經查：按證據之取捨及證據
證明力如何，均屬事實審法院得自由裁量、判斷之職權，苟其此
項裁量、判斷，並不悖乎通常一般之人日常生活經驗之定則或論
理法則，又於判決內論敘其何以作此判斷之心證理由者，即不得
任意指摘其為違法，據為提起第三審上訴之合法理由。而認定犯
罪事實所憑之證據，並不以直接證據為限，間接證據亦包括在內
，審理事實之法院綜合卷內之直接、間接證據，本於推理作用，
於通常一般之人均不致有所懷疑，得確信其為真實之程度者，即
得據之為有罪之認定。本件原判決已敘明，扣案帳冊於第一審法
院經檢察官提示供證人林詠欽閱覽後，證人林詠欽亦確認該帳冊
所記載九十三年六月九日至同年月三十日之「Ｂ２」欠款情形，
應是證人林詠欽向上訴人購買安非他命之時間及欠款等語；且帳
冊一第二頁記載「四月二十一日太保峻仔借半錢」，另一同案扣
得之帳冊二第十頁記載「重量（足重）、品質（標準以上）
、價格合理」、第十一頁記載「品質、重量、價格、品
質擺優先」、第十三頁記載「我給你的東西，你可以仔細衡量
看看，我到底賺多少錢，有時你的反應態度表現得我賺很多，所
以，你以客人的態度來對待，將心比心，有時候我可以不做生意
都行，你自己再找其他的貨源」、第二十四頁記載「等藥頭、
貨品品質、價格起降、等沒」，同時該帳冊內亦同有「Ｂ
２」之記載，足見扣案帳冊應與毒品交易有關。又扣案帳冊中有
關上訴人販賣第二級毒品安非他命予證人林詠欽、王文濱之記載
均為「Ｂ２」，而對於帳冊記載何以區分為「Ａ１」、「Ｂ２」
，上訴人於警詢及偵查中係供稱：Ａ１指借一個月，Ｂ２指借二
個月云云；於第一審改稱：帳冊內記載證人王文濱欠款部分，為
證人王文濱玩其店內吃角子老虎所積欠，因機器有二台，所以加
註Ａ１、Ｂ２以便區分；後又改稱：帳冊內Ａ１、Ｂ２表示借款
一星期或二星期各云云。顯見上訴人對於帳冊內Ａ１、Ｂ２之記
載，歷次供述不一，卸責之圖甚明，已難採信；何況扣案帳冊內
記載之金額多為新台幣（下同）二、三千元不等之金額，有些間
隔甚短，約一、二日，一般民間收取利息、每次出借如此小額之
金額，已屬少見，而借款人為如此小額而頻繁之借款，亦與一般
生活經驗不符，益徵上訴人有關帳冊記載係借款之辯解與常情有
違，難以採信，均已於理由內詳加說明，並無判決不適用法則或
有應於審判期日調查之證據而未予調查之違背法令。原判決復敘
明，證人林詠欽於偵查、警詢證述：伊與上訴人均係利用電話進
行安非他命交易，每次約一千元至三千元不等；證人王文濱於警
詢證述：伊均係利用電話與上訴人聯絡，再由上訴人將安非他命
送至其住處樓下（嘉義縣水上鄉水上御花園大廈）或附近，伊再
下樓拿，進行安非他命交易，每次約二千元至五千元不等各等語
，此部分上訴意旨仍指證人林詠欽、王文濱於警詢或偵查中均未
供承與上訴人聯絡交易毒品之方式云云，顯非依據卷內資料具體
指摘之適法上訴第三審理由。其餘上訴意旨，無非係對事實審法
院採證認事之職權行使及原審已調查、理由已說明之事項，再為
事實上或細節上之爭執，均非適法之上訴第三審理由。衡以上述
說明，應認其上訴均為違背法律上之程式，予以駁回。
據上論結，應依刑事訴訟法第三百九十五條前段，判決如主文。
中    華    民    國  九十五  年    四    月   十四   日
                      最高法院刑事第十庭
                          審判長法官  洪  清  江
                                法官  石  木  欽
                                法官  李  伯  道
                                法官  林  勤  純
                                法官  陳  晴  教
      本件正本證明與原本無異
                                      書  記  官
中    華    民    國  九十五  年    四    月  二十四  日
                                                      Ｋ


司法院資訊處製作；財團法人民間司法改革基金會備份。
